臺灣臺南地方法院刑事判決　　　　　　　 93年度訴字第638號
公　訴　人　臺灣台南地方法院檢察署檢察官
被　　　告　丙○○　男　23歲.
指定辯護人　李興宣律師
上列被告因違反毒品危害防制條例案件，經檢察官提起公訴（92
年度偵字第8426號），本院判決如下：
    主  文
丙○○共同連續轉讓第二級毒品，處有期徒刑壹年。
    事      實
一、丙○○明知安非他命係毒品危害防制條例第二條所定之第二
    級毒品，為違禁物，不得轉讓，竟與戊○○（另案審理）共
    同基於轉讓第二級毒品安非他命之概括犯意聯絡，連續於九
    十二年六月間，每當綽號「老仔」不詳姓名年籍之成年人（
    下稱「老仔」），撥打0000000000（名義人為丁○○，另案
    審理）號行動電話予戊○○商討毒品後，戊○○隨即撥打丙○○所有之0000000000號行動電話，通知丙○○將第二級毒
    品安非他命帶至臺南縣永康市○○路「侏儸紀餐廳」旁之統
    一超商前，無償轉讓予「老仔」，前後共計二次。嗣為警於
    九十二年七月廿五日十二時二十分許，持法院核發之搜索票
    及台灣台乙○察署核發之拘票，在臺南縣永康市○○路麥當
    勞前將丙○○拘提到案說明，渠並供出第二級毒品安非他命
    之來源，進而查獲戊○○。
二、案經臺南縣警察局佳里分局報請臺灣臺南地方法院檢察署檢
    察官偵查起訴。
    理      由
一、前揭犯罪迭據被告丙○○坦承不諱，核與證人戊○○於本院
    審理時證稱：因為有欠老仔人情，所以老仔跟我討安非他命
    ，我叫被告拿給老仔。約在九十二年六月，地點在侏羅紀餐
    廳，前後二次等語相符（見本院94年1月13日審理筆錄）。
    足認被告自白核與事實相符，應可採信。本件事證明確，被
    告犯行洵堪認定。
二、按毒品危害防制條例業於九十二年七月九日修正公布全文三
    十六條，依該條例第三十六條規定本條例自公布後六個月施
    行，是修正後毒品危害防制條例應自九十三年一月九日起施
    行。又被告行為後，毒品危害防制條例已經修正公布，並於
    九十三年一月九日施行，比較新舊法結果，新法第八條第二
    項之罪，與舊法第二項罪，刑度完全相同，自應依刑法第二
    條第一項前段之規定，適用修正後之毒品危害防制條例論處
    。
三、安非他命係毒品危害防制條例第二條第二項第二款所規定之
    第二級毒品，禁止轉讓，毒品危害防制條例第二條第二項第
    二款、第八條第二項分別定有明文。茲被告轉讓安非他命予
    「老仔」，核其所為，係犯毒品危害防制條例第八條第二項
    轉讓第二級毒品罪。公訴人認被告涉犯毒品危害防制條例第
    四條第二項之幫助販賣第二級毒品罪嫌，尚有未洽，容後詳
    述，惟二者侵害之基本社會事實仍屬相同，自得依刑事訴訟
    法第三百條規定，變更起訴法條予以審理。被告非法持有安
    非他命之低度行為，已為其進而轉讓之高度行為所吸收，不
    復另論。被告與戊○○等就上開犯行間，有犯意聯絡及行為
    分擔，均應論共同正犯。其先後二次轉讓第二級毒品犯行，
    時間緊接，犯罪基本構成要件相同，顯均係基於概括之犯意
    反覆為之，應依連續犯之規定論以一罪並加重其刑。按毒品
    危害防制條例第十七條關於減輕其刑之規定，其立法目的，
    在利用減刑之寬典，鼓勵運輸、販賣、轉讓、施用或持有毒
    品之行為人，供出毒品之來源，藉以擴大防制毒品之成效，
    使煙毒易於斷絕。故凡觸犯該條所列舉之罪者，據實指陳其
    毒品由來之人或地並因而破案查獲者，即符合該條得減輕其
    刑之規定，至其所供毒品由來之人，與之是否具有共犯關係
    ，並非所問（最高法院89年度台上字第178號判決、89年度
    台上字第3970號判決、91年度重訴字第9號判決參照）；查
    本案被告於警、偵訊及本院審理時即指陳毒品之來源為證人
    戊○○，其為轉讓毒品供應上源，證人戊○○於本院審理時
    亦為相同之證述，且證人戊○○於被告指陳後為警查獲，已
    由檢察署檢察官起訴（92年度偵字第8136、8292、10229號
    ），現繫屬於本院，顯已符合該條得減輕其刑之規定。本院
    自應減輕其刑，並依先加後減規定，加減其刑。爰審酌被告
    曾因施用第二級品，經本院判刑四月確定，素行顯然不佳，
    及其犯罪之動機、目的、手段、所生危害、犯罪後態度等一
    切情狀，量處如主文所示之刑，以資懲儆。
四、變更起訴法條之理由：
（一）公訴意旨如檢察官起訴書所載（如附件），因認被告涉有
      毒品危害防制條例第四條第二項幫助販賣第二級毒品罪嫌
      云云。
（二）訊據被告於本院審理時堅決否認有幫助販賣第二級毒品犯
      行。
（三）公訴人認被告涉有此部分犯行，無非係以(1)被告於警偵訊
      之自白，(2)被告與戊○○、丁○○之通訊監察譯文及(3)被
      告指認戊○○、丁○○之口卡等資為依據。
I、按「被告或共犯之自白，不得作為有罪判決之唯一證據，仍
　　應調查其他必要之證據，以察其是否與事實相符」，為刑事
    訴訟法第一百五十六條第二項所明定，立法目的，在以補強
    證據擔保被告或共犯自白之真實性。亦即以補強證據之存在
    ，藉以限制合法自白在證據上之價值，俾發現實質的真實，
    故被告或共犯雖經自白，然若無其他補強證據足以擔保其自
    白確與事實相符，該自白仍非刑事訴訟法上得據之為認定被
    告犯罪事實之證據，不得單憑此而為被告不利之認定。（最
    高法院93年度台上字第4894號判決參照），本件被告雖曾於
    警、偵訊時供稱：知道戊○○、丁○○在販毒，有幫他們二
    人送過毒品安非他命，惟其於同一回答中接著供述他並未幫
    戊○○、丁○○販賣安非他命，並稱他不知道丁○○、戊○○如何販賣毒品，他知道戊○○、丁○○有販賣毒品等語（
    見警卷第5—9頁及92年度偵字8426號偵卷第38頁），亦即，
    依被告前開供述內容，被告並未自白丁○○、戊○○有販賣
    安非他命予「老仔」、「盈盈」，及其有幫助丁○○、戊○○有販賣安非他命予「老仔」、「盈盈」之事實。
II、另被告與證人戊○○、丁○○之通訊監察譯文，內容雖載有
　　「鹹的」、「甜的」、「痛苦、打止」、「二分半」、「一
　  、二級都有」等類似毒品交易之行話，詳見卷附之通訊監察
    譯文，然遍查前開通訊監察譯文之通話對象，並無公訴人所
    指之「老仔」、「盈盈」二人，是該份通訊監察譯文，並無
    法證明證人戊○○、丁○○有販賣安非他命予「老仔」、「
    盈盈」，自難據此通聯記錄，遽認被告有幫助戊○○，丁○○販賣安非他命予「老仔」、「盈盈」二人。
III、又被告於警訊時雖指認戊○○、丁○○之口卡（見警卷第11
    、12頁），然被告前揭所述縱認屬實，至多僅能證明戊○○
    、丁○○二人有販賣毒品予被告之犯行（公訴人亦據此起訴
    戊○○、丁○○販賣毒品之犯行，92年度偵字第8136、8292
    、10229號），尚無法證明戊○○、丁○○二人有販賣毒品
    予「老仔」、「盈盈」，更遑論據此推認被告丙○○有幫助
    證人戊○○、丁○○二人販賣毒品予「老仔」、「盈盈」之
    犯行。
Ⅳ、綜上所陳，公訴人所舉被告幫助販賣第二級毒品之事證，除
    被告警、偵訊之前開供述外，並無其他補強證據，本院尚有
    合理性之懷疑存在，致使無從為被告有販賣第二級毒品安非
    他命之確信。從而，起訴書認為被告涉犯毒品危害防制條例
    第四條第二項之幫助販賣第二級毒品罪嫌，容有未洽，併予
    變更。
五、至被告雖於本院審理時坦承，有在證人戊○○之指示下，轉
    讓毒品予「盈盈」。然此經證人戊○○於本院審理時證稱：
    不記得盈盈，記憶中沒有這個人等語。換言之，證人所交易
    之對象中並無「盈盈」之人，此即無法認定被告有轉讓安非
    他命予「盈盈」犯行。此外，並參酌前開變更起訴法條之理
    由，無法為被告有罪之認定，然此與前開論罪部分，有連續
    犯之裁判上一罪之關係，爰不另為無罪之諭知。
據上論斷，依刑事訴訟法第第二百九十九條第一項前段、第三百
條，修正後毒品危害防制條例第八條第二項、第十七條，刑法第
二條第一項前段、第十一條、第二十八條、第五十六條，判決如
主文。
本案經檢察官甲○○到庭執行職務
中　　華　　民　　國　　94　　年　　3 　　月　　24　　日
　　　　　　　　　刑事第十庭
                      審判長法  官　鄭文祺
                            法  官  林中如
                            法  官  蔡奇秀
以上正本證明與原本無異。
如不服本判決，應於收受送達後10日內向本院提出上訴書狀（應
附繕本）。
　　　　　　　　　　　　　　書記官  韓雪青
中　　華　　民　　國　　94　　年　　4 　　月　　6 　　日
附錄法條：
毒品危害防制條例第八條第二項：
轉讓第二級毒品者，處六月以上五年以下有期徒刑，得併科新臺
幣七十萬元以下罰金。
